【裁判字號】    89,易,2933
【裁判日期】    900323
【裁判案由】    台灣地區與大陸地區人民關係條例
【裁判全文】
臺灣臺北地方法院刑事判決                        八十九年度易字第二九三三號
    公  訴  人  臺灣臺北地方法院檢察署檢察官
    被      告  甲○○
右列被告因違反臺灣地區與大陸地區人民關係條例案件，經檢察官提起公訴（八十九
年度偵字第二二四一七號），本院判決如左：
    主  文
甲○○違反不得僱用大陸地區人民在臺灣地區從事未經許可之工作之規定，處拘役伍
拾日，如易科罰金，以參佰元折算壹日。
    事  實
一、甲○○係設在臺北市○○區○○路五四四之一號一樓「凱琳西點麵包店」之負責
    人，明知僱主不得僱用大陸地區人民從事未經許可之工作，且明知何桃玉是大陸
    地區人民，竟仍自民國八十九年六月初某日起，以每月薪資新臺幣（下同）二萬
    元之代價，並提供食宿，僱用何桃玉在前揭麵包店內，從事未經許可之製作麵包
    、及販售麵包予丙○○等不特定人之工作，惟因何桃玉妹即何清英之夫丁○○屢
    至前揭麵包店騷擾何桃玉，何桃玉乃於同年七月二十八日離職，嗣丁○○向員警
    檢舉何清英在臺從事不法工作，經何桃玉及何清英至警局說明，始得知上情。
二、案經臺北市政府警察局移請臺灣士林地方法院檢察署檢察官呈請臺灣高等法院檢
    察署令轉臺灣臺北地方法院檢察署偵查起訴。
    理  由
一、訊據被告甲○○固直承伊知何桃玉係大陸地區人民等語，惟矢口否認有何僱用何
    桃玉之犯行，辯稱：因為何桃玉常至店中找伊股東乙○○的太太何華明，因而認
    識云云，惟查，
（一）何桃玉是大陸地區人民，以探親名義來臺，被告亦知何桃玉係大陸地區人民乙
      節，為被告及何桃玉一致供陳，並有何桃玉之中華民國臺灣地區旅行證影本、
      國人入出境端末查詢報表附卷可佐，是前情要可認定。
（二）而何桃玉於警訊時指證稱：我確實曾到北安路五四四之一號「凱琳西點麵包店
      」做過工作，我是從八十九年六月初（詳細日期不記得）開始至該店上班，每
      日上班時間為上午七時，下班時間為晚上七時，工作項目是做麵包，我在大陸
      曾做過，所以會做麵包，工資是每月二萬元，僱主叫甲○○，有供午餐，關於
      住宿，我是做了十多天以後，他看我可憐沒地方住，所以叫我住他家裡，因為
      我原本住我堂姐何華明家，但我堂姐家只有一個房間，、、、我有向甲○○領
      過二次薪水，一次是二萬元，一次則是因為工作不滿一個月，我原本不想向老
      板領，但他還是給我一萬元左右等語（見臺灣士林地方法院檢察署八十九年度
      偵字第九六一四號第三頁反面、第四頁正面，前揭偵查卷下稱士檢偵卷），何
      桃玉並偕同員警至前揭麵包店現場拍攝照片二張，且提出載有被告住處電話之
      麵包店名片一紙以實其說。
（三）又何桃玉所提出之卷附麵包店名片上有手寫之00000000（見士檢偵卷
      第十一頁），何桃玉證稱：前揭電話是因為名片上只有麵包店之電話，我怕臨
      時有朋友要找我，所以我才要老板家裡電話告訴我的朋友等語（見士檢偵卷第
      四頁反面），而被告亦自承前揭號碼為其家中之電話，且陳稱：我家在店隔壁
      ，我在的時候她並不會到我家去玩等語 (見本院九十年一月六日訊問筆錄），
      另亦在前揭麵包店工作之黃新發證稱：伊受僱被告約二年，被告住在店後面一
      樓，被告沒有提供住宿給伊，伊只有麵包店和工廠的電話，沒有被告家裡的電
      話等語，另位被告之受僱人蔡文川證稱：伊自八十九年四月受僱於被告，老板
      住麵包店的後面，老板沒有提供住宿，伊只有門市電話，沒有老板家中的電話
      等語（以上均見本院九十年二月二十日訊問筆錄），綜上，若何桃玉確如被告
      所辯僅係去麵包店找何華明，何需記載被告住處之電話？而他位受僱人均未有
      被告住處之電話，若非被告確提供住宿，何桃玉又何能取得被告住處之電話？
      是可認何桃玉之指述尚非虛妄。
（四）且證人丙○○於警訊時證稱：何桃玉在臺北市○○路五四四之一號「凱琳西點
      麵包店」上班，伊到這裡買麵包時認識的等語（見士檢偵卷第九頁反面）；於
      偵查時結證證稱：伊偶而去買麵包時認識的，何桃玉有在該店工作，他說一個
      月有二萬多元，從早上七點工作到晚上，晚上沒地方睡，睡在老板家的沙發，
      今年（指八十九年）七、八、九月認識的，時間忘了，聽他說工作一個半月等
      語（見臺灣臺北地方法院檢察署八十九年度偵字第二二四一七號卷第八頁反面
      及第九頁正面）；而於本院審理時結證證稱：伊認識何桃玉，八十九年七、八
      月到東湖康寧戲院旁工作，從基隆途經他們麵包店，常去他們麵包店認識的，
      、、、何桃玉在那裡當店員，伊曾買了麵包，交錢給他，至於他負責何工作伊
      不清楚等語（見本院九十年三月九日訊問筆錄）。證人丙○○所為之前揭證詞
      ，核與何桃玉之證述大致相符，參以被告陳稱：伊與丙○○沒有仇恨，而詹在
      檢察官傳他時，有來找伊一次，沒有恐嚇，只是來問檢察官為什麼要傳他等語
      ，是可認證人丙○○之證詞要可採信。
（五）另證人丁○○於警局時證稱：我有去凱琳麵包店找何桃玉問伊太太的去處等語
      （見士檢偵卷第六頁正面），且黃子訓於警局時證稱：何桃玉是丙○○之朋友
      ，丙○○曾叫伊開計程車到大直凱琳麵包店去接何桃玉下班，時間約在八十九
      年七月中旬左右等語（見士檢偵卷第七頁反面、第八頁），此均得佐何桃玉之
      前揭指證。
（六）參以被告提出之錄影帶經當庭勘驗結果，畫面顯示07─27─00，在十四時六分
      三十九秒時，有一長髮扎馬尾白衣女子走入店內，惟畫面無法辨別為何人，該
      女子進入後，就趴在櫃台，約在十四時九分三十九秒起身，十四點五十一分三
      十四秒時，長髮白衣女子進入地下室，該名女子走入就到螢幕最下面，裡面的
      人沒有人理他，據被告告稱該名女子為何桃玉 (見本院九十年三月九日訊問筆
      錄），則若非何桃玉在該處工作，何得逕入該店製作麵包之地下室最裏端，而
      竟無人聞問制止？又若何桃玉是至該店地下室找人聊天，何以完全無人理他？
（七）至被告固舉伊僱用於前揭麵包店工作之黃新發及蔡文川到庭作證，惟本院訊問
      黃新發是否見過何桃玉，其證稱不了解等語（見本院九十年三月九日訊問筆錄
      ），實無得據此為有利被告之認定；另證人蔡文川固證稱：有一個股東的太太
      有來幫忙，有一個姓何的女子常來找她聊天，而會到地下室跟我們師傅聊天。
      看有沒有人有意思要娶大陸人士云云，然其所證稱之會到地下室跟師傅聊天云
      云，即與前揭錄影帶勘驗結果不符，參以被告與證人蔡文川有僱佣關係，證人
      所言實係迴護之語，要無足採。
（八）綜上所陳，被告所辯顯係卸責之詞，不足採信，被告僱用大陸地區人士何桃玉
      從事製作、販售麵包等工作之情，要可認定。
二、查被告甲○○違反臺灣地區與大陸地區人民關係條例第十五條第四款之規定，僱
    用大陸地區人民在臺灣地區從事未經許可之工作，核係犯同條例第八十三條第一
    項之罪。爰審酌被告並無前科犯行，素行良好，犯罪之手段是僱佣大陸地區人士
    ，尚非直接侵害他人法益，惟犯罪後否認犯行，並舉其受僱人為有利之證詞，毫
    無悔意，犯後態度不佳等情狀，量處如主文所示之刑，並諭知易科罰金之折算標
    準，以資儆懲。
據上論斷，應依刑事訴訟法第二百九十九條第一項前段，臺灣地區與大陸地區人民關
係條例第八十三條第一項，刑法第十一條前段、第四十一條第一項，罰金罰鍰提高標
準條例第二條，判決如主文。
本案經檢察官孟令士到庭執行職務。
中      華      民      國      九十    年      三      月    二十三    日
                                  臺灣臺北地方法院刑事第一庭
                                      法  官  陳  嘉  琪
右正本證明與原本無異。
如不服本判決，應於判決送達後十日內，向本院提出上訴狀。
                                      書記官  林  素  霜
中      華      民      國      九十    年      三      月   二十六     日


司法院資訊處製作；財團法人民間司法改革基金會備份。
